臺灣高等法院刑事判決
109年度上訴字第3918號
上  訴  人  
即  被  告  張昱翔



選任辯護人  林東乾律師（法扶律師）
上列上訴人即被告因違反槍砲彈藥刀械管制條例等案件，不服臺
灣士林地方法院108年度再字第1號，中華民國109年8月26日第一
審判決（起訴案號：臺灣士林地方檢察署106年度偵字第7025號
、第8884號），提起上訴，本院判決如下：
    主  文
上訴駁回。
    事  實
一、張昱翔因友人陳鑫源遭林鑫宏限期搬離位於臺北市○○區○○路
    00巷00號5樓之住處，於民國106年4月30日9時45分許，應陳
    鑫源之邀至上址協助搬家，由張昱翔及柯嘉軒與林鑫宏先行
    談判，陳鑫源、吳政杰則至頂樓6樓平台處等候。嗣張昱翔
    與林鑫宏商談時，雙方一言不合，互相推擠，林鑫宏遂持鑰
    匙朝張昱翔頭部猛刺（林鑫宏涉犯傷害罪部分，業經臺灣士
    林地方法院以107年度審易字第916號判決公訴不受理），張
    昱翔受傷後隨即往頂樓6樓跑去，並知悉可發射子彈具有殺
    傷力之槍枝及子彈，均屬於槍砲彈藥刀械管制條例列管之違
    禁物，未經中央主管機關許可，不得持有，竟未經主管機關
    許可，基於持有可發射子彈具有殺傷力之槍枝、持有具有殺
    傷力之子彈及恐嚇之犯意，手持不明手槍1支（內含彈匣1個
    及子彈至少1顆）下樓，站在6樓通往5樓之樓梯處，大喊：
    「林鑫宏你給我出來」等語，見林鑫宏聞聲自5樓大門開門
    探頭出來查看，隨即朝林鑫宏方向射擊子彈1枚，林鑫宏見
    狀隨即躲回屋內，該枚子彈並卡在5樓大門門板處，張昱翔
    即以上開加害生命、身體之事，使林鑫宏心生畏懼，致生危
    害於安全。嗣警據報前往處理，始查悉上情。
二、案經臺北市政府警察局內湖分局報告臺灣士林地方檢察署檢
    察官就恐嚇罪部分偵查起訴及就持有槍砲罪部分聲請再審。
    理  由
壹、證據能力部分：
一、證人林鑫宏、陳鑫源於警詢時所為之陳述，係被告張昱翔以
    外之人於審判外之陳述，且經被告及辯護人爭執證據能力，
    本院審酌證人2人業於本院審理時到庭作證，且其於原審審
    理時所述與警詢時所為之陳述內容並無明顯不符，即無刑事
    訴訟法第159條之2、第159條之3所定情形存在，並無引用其
    於警詢時所為陳述之必要，依刑事訴訟法第159條第1項規定
    ，認上開證人於警詢時之陳述，無證據能力。
二、證人莊能翔於警詢時之陳述，雖為被告以外之人於審判外之
    陳述，且經被告及辯護人爭執證據能力，然莊能翔於原審及
    本院審理時，均經傳喚、拘提無著，有原審及本院之送達證
    書、拘票、拘提報告書在卷可稽（見原審卷第148之3、149
    、277、279、309至322、345至356頁；本院卷第133至135、
    191至205頁），有傳喚不到之情形，而觀諸莊能翔之警詢筆
    錄，警方係採一問一答之方式，且多使用開放式問題而令莊
    能翔連續陳述，又該筆錄末段業已記載經莊能翔親閱認無訛
    後始簽名等情，並有莊能翔之親筆簽名在其上（見臺灣士林
    地方檢察署106年度偵字第7025號卷，下稱偵卷，卷一第83
    至87頁），莊能翔亦證稱與被告並無仇隙（見偵卷卷一第85
    頁），與被告供稱莊能翔案發時尚拿1塊布給自己止血等情
    相符（見偵卷卷一第36頁），是其於警詢中之陳述實有可信
    之特別情況，且為證明本案犯罪事實存否之必要，依刑事訴
    訟法第159條之3第3款之情形規定，認有證據能力。
三、其他供述證據，當事人、辯護人對於本院作為得心證依據之
    被告以外之人於審判外陳述，均全部同意作為證據，本院審
    酌各項證據作成時之狀況，認為並無不可信或不適當之情事
    ，依刑事訴訟法第159條之5第1項規定，均有證據能力。至
    其餘非供述證據，本院查無有何違反法定程序取得之情形，
    應認俱有證據能力。
貳、實體部分：
一、訊據被告就恐嚇部分坦承不諱（見原審卷第70頁；本院卷第
    92頁），惟否認有何持有可發射子彈具有殺傷力之槍枝及持
    有具有殺傷力之子彈犯行。辯稱：當天我持有之槍、彈均無
    殺傷力，且於射擊時卡彈未擊發，中央警察大學事後以推測
    、試射方式擬制我持有之槍枝擊發子彈並具有殺傷力，不得
    作為不利於我犯罪事實之認定等語。經查：
  ㈠上開事實，業據證人即被害人林鑫宏於偵查（見臺灣士林地
    方檢察署107年度偵續字第110號卷，下稱偵續一卷，第105
    至107頁）及原審審理時證述（見原審卷第119至133頁）：
    案發當時，我是要找陳鑫源將套房收回，之後與被告發生口
    角，在分租套房走廊打起來，我有將他的頭打到流血，之後
    他衝到6樓頂樓去，約1分鐘後下樓，站在5、6樓的樓梯間，
    右手拿著1把黑色短槍對著我門口比，大聲喊我的名字要我
    出來，當時該址的門是朝內半開的狀態，我探頭出去看到他
    拿槍指著我，就縮回去門旁邊，就聽到砰一聲，看到門被射
    1個洞，當時只有被告拿槍對著我，且只有聽到1聲槍聲，事
    後我有向警方指認被告開槍時站的位置及用槍指向我的角度
    ，就如同警察大學鑑定書內所繪製的示意圖等語，且有現場
    及案發地點附近監視器翻拍照片（見偵卷卷一第157至169頁
    、第171至197頁）、臺北市政府警察局106年6月2日實驗室
    案件編號0000000000C52號鑑定書（見偵卷卷一第600至610
    頁）、臺北市政府警察局內湖分局107年9月6日北市警內分
    刑字第1076007089號刑事案件證物採驗記錄表（見偵續一卷
    第118頁）、中央警察大學108年3月22日校鑑科字第1080002
    720號函暨所附鑑定書（見偵續一卷第173至197頁）等件在
    卷可稽，此部分事實，首堪認定。
  ㈡就本案穿透林鑫宏住處門板之子彈究為何人擊發一節：
    1.證人莊能翔於警詢時證稱：當天是林鑫宏請我到場，陪他
      談回收房子的事，到場後，林鑫宏要我先進去臥房內，他
      單獨跟被告在客廳走廊談，不久就聽到雙方咆哮對罵進而
      扭打，我跑出來看到被告額頭部位流很多血，就把他們分
      隔在大門內外，並拿一條抹布給被告止血，被告拿抹布止
      血後便往頂樓跑上去，很快就下樓在大門口上樓的第三階
      樓梯站立，手持一把短槍對林鑫宏咆哮說「阿健（即林鑫
      宏）你把我打到流血，我要給你死，你給我出來」，憤而
      開1槍，沒打到人僅打到大門，當他要開第2槍時就發生卡
      彈，這時「忠聖」陳鑫源、吳政杰從頂樓樓梯間下來，吳
      政杰也手拿1把短槍站在大門口上樓的第4、5階樓梯站立
      ，對著我開了1槍，還好卡彈等情（見偵卷卷一第83至85
      頁）。
    2.證人柯嘉軒於106年5月6日偵查時具結證稱：我看見被告
      拿著手上那把槍枝，對著屋內說：「阿健（即林鑫宏）你
      把我打到頭破血流，還帶東西來」，林鑫宏探頭出來向外
      查看，當時被告站在5樓與6樓之樓梯間處，直接持槍朝大
      門口方向擊發一發子彈，之後，就快步從5、6樓樓梯平台
      間走下樓去等語（見偵卷卷一第335至337頁）；嗣於106
      年7月17日偵查時再度具結證稱：案發當時，林鑫宏尚未
      抵達現場前，我、被告、陳鑫源、吳政杰在5樓套房內等
      林鑫宏前來，林鑫宏快到前，被告就跟屋內的我、陳鑫源
      、吳政杰說身上有槍的人上6樓頂樓，陳鑫源一聽就從5樓
      套房天花板輕鋼架移動一小片天花板，從夾縫中取下1把
      槍，拿著該把槍跟吳政杰上6樓頂樓，套房內只剩下我跟
      被告，後來林鑫宏抵達現場，與被告發生口角，林鑫宏持
      套房鑰匙刺被告頭部，被告受傷後就跑上6樓頂樓，之後
      拿把槍下來，朝5樓大門鐵門開槍，而因為案發前我有看
      到陳鑫源拿槍上樓，所以我才肯定槍是陳鑫源交給被告的
      ，林鑫宏與莊能翔並未攜帶任何兇器前來等語（見偵卷卷
      一第580至582頁）。是證人柯嘉軒固於警詢及偵查之初陳
      稱被告所持短槍係自莊能翔處搶得（見偵卷卷一第70頁、
      第335頁），與前開陳鑫源交付該槍予被告之說法相異，
      惟就最終係由被告持槍擊發一節，始終陳述一致自堪認定
      被告曾持槍擊發之事實。至於證人柯嘉軒雖於原審審理時
      先改稱：是由吳政杰擊發該槍一情如前，然經檢察官提示
      其警詢陳述後，又改稱應以其警詢陳述為準等語（見原審
      卷第201至202頁），即與其前開偵查中陳述係由被告持槍
      擊發卡在大門上之子彈一節內容相符。復於本院審理時到
      庭再度翻異前詞，改口稱：被告案發當時所持之槍枝是玩
      具槍，無法擊發，其是事後離開之後，因被告把該槍拿給
      其才知道是玩具槍，而其在現場沒有看到被告持槍擊發或
      槍枝卡彈沒有擊發之過程等語（見本院卷第291至292頁）
      ，惟嗣後又表示被告在持槍時，並未講述任何話語等語（
      見本院卷第293頁），顯與前開其證稱未見聞被告持槍一
      節相左。再者，證人柯嘉軒距案發日期已有相當時日之10
      6年5月6日、7月17日偵訊時，均就被告持槍朝林鑫宏所在
      之大門處射擊1發子彈一情具結證述具體、明確，即與原
      審審理時證述之以警詢陳述為準之內容一致，毫無含糊、
      模稜之處，是證人柯嘉軒於本院審理時始改口執稱並非被
      告持槍射擊一情，顯屬事後維護被告之詞，洵不足採。
    3.證人吳政杰於偵查中（見偵卷卷一第347至349頁、第653 
      至655頁）證稱：因為陳鑫源要搬家，他請我過去幫他載
      東西，現場還有柯嘉軒，之後柯嘉軒說林鑫宏要來了，我
      和陳鑫源便上去頂樓，後來被告滿臉是血跑上來頂樓，對
      陳鑫源說「槍拿來」，陳鑫源便交出1把短槍給被告，被
      告拿槍下樓咆哮說「阿健（即林鑫宏）你給我出來」，便
      發生1聲槍響，我和陳鑫源下樓時，被告已經離開等語明
      確。至吳政杰於原審審理中證稱案發細節因時間太久已忘
      記，經檢察官提示其警詢陳述後，又證稱先前警詢陳述內
      容實在等語（見原審卷第216至217頁），亦與其前開偵查
      中之陳述內容相符，是被告確曾持槍擊發子彈一情，堪可
      認定。
    4.稽之上開證人證述，對於是否僅有1人持槍、是否僅有1人
      扣扳機、是否曾發生卡彈、被告手持之槍枝為何人交付等
      節，固有齟齬之處，惟就被告是唯一站立於5、6樓之樓梯
      間開槍擊發1發子彈擊中門板之人、確係被告與告訴人發
      生口角及肢體衝突、被告並因之遭告訴人傷害，因而叫囂
      要求告訴人出面，並出言對告訴人恐嚇等情均屬一致，核
      與林鑫宏前開指訴情節大致相符，自堪採信，而得補強林
      鑫宏前開指訴之信實，則被告為持槍朝林鑫宏住處門板擊
      發子彈穿透該門板之人，殆無疑義。
  ㈢本案經檢察官將遭射穿之大門門板囑託中央警察大學鑑定射
    擊槍枝是否具有殺傷力，該鑑定書之結論略以：經以口徑4.
    5mm之空氣手槍和空氣來復槍、口徑.22英吋之制式轉輪手槍
    和口徑9mm Luger之制式半自動手槍進行實彈試射實驗，試
    射結果證明，本案送鑑門板遭槍擊時之射擊槍枝具有殺傷力
    ，其殺傷力遠高於具殺傷力之空氣手槍、空氣步槍和.22制
    式邊緣底火轉輪槍，而與9mm Luger制式半自動手槍相近（
    見偵續一卷第196頁），是被告所持有之手槍、子彈雖無從
    辨識制式與否，惟確實具有殺傷力無訛，則其持槍往告訴人
    住處門板射擊，自屬以加害生命、身體之事恐嚇林鑫宏，使
    林鑫宏心生畏懼，致生危害於安全之行為無疑。
  ㈣被告於原審準備程序及審理時雖均辯稱其持槍下樓時先與林
    鑫宏扭打搶槍，隨後吳政杰持槍下樓往門板擊發1槍，其也
    對門開1槍，但是卡彈而沒有子彈射出等語。然其原於106年
    5月6日警詢（見偵卷卷一第36頁）、偵查中（見臺灣士林地
    方檢察署106年度他字第1907號卷，下稱他卷，第109頁）即
    陳稱：我頭上傷勢，是林鑫宏持槍用槍托毆打所致，遭毆打
    時就有聽到擊發1發槍聲等語；嗣於同年7月18日偵查中即改
    稱：我與林鑫宏發生肢體衝突，被林鑫宏用鑰匙刺傷頭部，
    跑到6樓頂跟陳鑫源拿槍（見他卷第271頁）；再於同年7月2
    1日警詢中稱：我上頂樓跟陳鑫源拿槍時，看到吳政杰手上
    還拿著1把槍，當時我拿著陳鑫源槍枝要開槍時，吳政杰也
    拿著槍枝在我耳邊開槍，但吳政杰開槍時並沒有擊發，只有
    槍枝撞擊擊槌聲音很大聲等語（見他卷第278頁）；後來於
    原審108年8月1日訊問時辯稱：我向陳鑫源拿槍後下樓找林
    鑫宏，林鑫宏看到槍，人就縮回去，吳政杰在我旁邊也拿著
    槍，之後我跟吳政杰拿著槍往林鑫宏那邊一比，就聽到槍擊
    發的聲音，無法證明是我還是吳政杰開槍的等語（見原審10
    8年度聲再字第18號卷第42至43頁）。核其歷次所供，就槍
    枝來源、何人擊發、是否卡彈等節前後反覆不一，益顯畏罪
    情虛，要難採信。至於證人陳鑫源於偵查（見偵卷卷一第36
    7至371頁）及原審審理中（見原審卷第225至230頁）雖均證
    稱其係先在6樓聽到槍聲，下樓後就看到被告及林鑫宏在搶
    槍等節，惟其所證搶槍情節，要與前開林鑫宏及莊能翔、柯
    嘉軒、吳政杰等證人證述係由被告或吳政杰各自持槍射擊，
    未及於搶槍情節大相逕庭，復經被告、柯嘉軒、吳政杰指證
    陳鑫源實為交付該槍予被告之人，是陳鑫源之證述不僅含糊
    ，對於發生槍擊之時間、關係人等相對位置等細節又均避重
    就輕，要屬飾卸之詞，尚難採信，亦不足採為對被告有利之
    認定。
  ㈤就辯護意旨所質，以中央警察大學鑑定書係依照林鑫宏之指
    訴為鑑定基礎，與莊能翔之警詢陳述及吳政杰、陳鑫源所繪
    製之現場圖所示不符一節，自該鑑定書內所附警員丁映竹於
    107年9月5日帶同林鑫宏返回案發現場指認持槍者站立處、
    射擊角度、方位後所繪製之示意圖可知，持槍者係站立於5
    樓往6樓樓梯第5階之處（見偵續一卷第184頁），與莊能翔
    前揭證稱被告係站立於「上樓的第三階樓梯」及吳政杰所繪
    製現場圖上標示被告持槍下樓處（即偵卷卷一第61頁標示④
    之處）均位於6樓下到5樓之樓梯處，並無明顯差異；又陳鑫
    源所證案發情節，既經本院認定不足採信如上，且其亦自承
    係聽到槍響之後才下樓，自難以還原持槍者開槍時之現場狀
    況，是無從以其手繪現場圖上被告係立於大門前（見偵卷卷
    一第25頁），即逕認被告並非在5樓往6樓之樓梯階上開槍之
    人，而對被告為有利認定。至辯護意旨其餘主張被告並未刻
    意在庭前與證人串證部分，業經本院詳予判斷各該證人歷次
    證述之可信性如前，並不影響本院前開判斷，附此敘明。
  ㈥至於辯護人雖聲請將本案卡於大門上之子彈送指紋鑑定，欲
    證明被告確無持有具有殺傷力之槍、彈一情等語。惟扣案子
    彈縱經指紋鑑定結果無被告之指紋，僅足證明被告並未以手
    指皮膚直接碰觸，單憑此一事實，仍無足動搖本院就前開證
    據所為之認定。本案事證已明，辯護人上開調查證據之聲請
　　，核無必要，一併敘明。
  ㈦綜上所述，被告所辯無非臨訟飾卸之詞，不足採信，辯護意
    旨之主張，亦非可採，本案事證明確，被告犯行堪以認定，
    應予依法論罪科刑。
二、論罪之理由：
  ㈠新舊法比較：
    ⒈按行為後法律有變更者，適用行為時之法律。但行為後之
      法律有利於行為人者，適用最有利於行為人之法律，刑法
      第2條第1項定有明文。本案被告行為後，槍砲彈藥刀械管
      制條例第7條、第8條於109年6月10日修正公布，於同年月
      12日施行。修正前第7條原規定：「（第1項）未經許可，
      製造、販賣或運輸火砲、肩射武器、機關槍、衝鋒槍、卡
      柄槍、自動步槍、普通步槍、馬槍、手槍或各類砲彈、炸
      彈、爆裂物者，處無期徒刑或七年以上有期徒刑，併科新
      臺幣三千萬元以下罰金。（第4項）未經許可，持有、寄
      藏或意圖販賣而陳列第一項所列槍砲、彈藥者，處五年以
      上有期徒刑，併科新臺幣一千萬元以下罰金。」；第8條
      原規定：「（第1項）未經許可，製造、販賣或運輸鋼筆
      槍、瓦斯槍、麻醉槍、獵槍、空氣槍或第四條第一項第一
      款所定其他可發射金屬或子彈具有殺傷力之各式槍砲者，
      處無期徒刑或五年以上有期徒刑，併科新臺幣一千萬元以
      下罰金。（第4項）未經許可，持有、寄藏或意圖販賣而
      陳列第一項所列槍枝者，處三年以上十年以下有期徒刑，
      併科新臺幣七百萬元以下罰金。」修正後第7條則規定：
      「（第1項）未經許可，製造、販賣或運輸『制式或非制式
      』火砲、肩射武器、機關槍、衝鋒槍、卡柄槍、自動步槍
      、普通步槍、馬槍、手槍或各類砲彈、炸彈、爆裂物者，
      處無期徒刑或七年以上有期徒刑，併科新臺幣三千萬元以
      下罰金。（第4項）未經許可，持有、寄藏或意圖販賣而
      陳列第一項所列槍砲、彈藥者，處五年以上有期徒刑，併
      科新臺幣一千萬元以下罰金。」；第8條則規定：「（第1
      項）未經許可，製造、販賣或運輸『制式或非制式』鋼筆槍
      、瓦斯槍、麻醉槍、獵槍、空氣槍或第四條第一項第一款
      所定其他可發射金屬或子彈具有殺傷力之各式槍砲者，處
      無期徒刑或五年以上有期徒刑，併科新臺幣一千萬元以下
      罰金。（第4項）未經許可，持有、寄藏或意圖販賣而陳
      列第一項所列槍砲者，處三年以上十年以下有期徒刑，併
      科新臺幣七百萬元以下罰金。」依本次修法草案總說明意
      旨可知，其主要立法目的在於有效遏止持「非制式槍砲」
      進行犯罪情形，認「非制式槍砲」與「制式槍砲」之罪責
      有一致之必要，故於第4條、第7條至第9條增加「制式或
      非制式」之構成要件，亦即不分制式或非制式，凡屬第7
      條所列各類槍枝型式之槍枝，有殺傷力者，概依第7條規
      定處罰。是「未經許可持有可發射子彈具殺傷力之改造（
      非制式）手槍」犯行，經比較新舊法後，修正後應改依第
      7條第4項規定處罰，其刑罰較修正前規定（即原第8條第4
      項）為重，並無較有利於被告之情形，依刑法第2條第1項
      前段之規定，應適用被告行為時即修正前槍砲彈藥刀械管
      制條例第8條第4項之規定。
    ⒉被告於本案恐嚇危害安全行為後，刑法第305條業於108年1
      2月25日修正公布，同年月27日生效，修正前罰金刑部分
      之法定刑為「300元以下罰金」，並依刑法施行法第1條之
      1第2項前段規定「就其所定數額提高為30倍」計算，修正
      為「9,000元以下罰金」，僅將上開條文之罰金數額調整
      後予以明定，非屬法律變更，無庸為新舊法比較，附此敘
      明。
  ㈡核被告所為，係犯刑法第305條恐嚇危害安全罪及修正前槍砲
    彈藥刀械管制條例第8條第4項非法持有可發射子彈具有殺傷
    力之槍枝、現行同條例第12條第4項持有具有殺傷力之子彈
    罪。
  ㈢被告同時持有具殺傷力之槍枝及子彈，及向林鑫宏射擊而恐
    嚇等行為，係出於同一犯罪目的，就該事件整體觀察，亦有
    全部不可分割之一致性及事理上之關連，依一般社會通念，
    應評價為一行為方符合刑罰公平原則，是被告以一行為同時
    觸犯恐嚇危害安全罪、未經許可持有可發射子彈具殺傷力之
    槍枝罪及未經許可持有具殺傷力之子彈罪，為想像競合犯，
    依刑法第55條規定，應從一重之未經許可持有可發射子彈具
    殺傷力之槍枝罪處斷。
  ㈣被告前因①不能安全駕駛致交通危險案件，經臺灣新北地方法
    院以103年度交簡字第7273號判決處有期徒刑4月；復因②施
    用第二級毒品案件，經臺灣臺北地方法院以104年度簡字第2
    183號判決處有期徒刑3月；前開2案經臺灣臺北地方法院以1
    04年度聲字第3377號裁定應執行有期徒刑6月確定，於105年
    4月25日易科罰金執行完畢，有本院被告前案紀錄表附卷可
    稽，其於徒刑執行完畢後，5年以內故意再犯本案有期徒刑
    以上之罪，符合刑法第47條第1項之累犯要件。惟審酌被告
    構成累犯之前案為施用毒品、不能安全駕駛致交通危險案件
    ，犯罪型態、罪名與本案侵害法益均不相同，並非於一定期
    間內重複為同一罪質之犯罪，又前案最後係經易科罰金執行
    完畢，與入監執行完整教化與矯正之情形有別，本案復非於
    前案執行完畢後旋即再犯，均難認被告主觀上具有特別惡性
    ，或對於刑罰反應力明顯薄弱之情形，而有依累犯規定加重
    其刑之必要。爰依司法院釋字第775號解釋意旨，衡酌罪刑
    相當原則及比例原則，爰不加重其刑。
叁、駁回上訴之理由：
一、原審認本案事證明確，適用109年6月12日修正前之槍砲彈藥
    刀械管制條例第8條第4項、第12條第4項，刑法第2條第1項
    前段、第11條前段、第305條、第47條第1項、第55條、第42
    條第3項、第38條第1項，刑法施行法第1條之1第1項，並考
    量被告有累犯之情況下，審酌被告與林鑫宏間因故發生衝突
    ，竟隨即持不明手槍在公寓樓梯間朝林鑫宏射擊，以此方式
    恫嚇林鑫宏，不僅使林鑫宏心生畏懼，亦對社會秩序、公共
    安全造成危害非輕，實屬不該，犯後僅坦承恐嚇部分犯行，
    否認持有具有殺傷力槍彈部分犯行，飾詞狡辯，又未能與被
    害人和解，難認有何悛悔之意，另考量其構成累犯前科以外
    之素行，兼衡其自承之教育智識程度、家庭、生活、經濟狀
    況（見原審卷第371頁）等一切情狀，量處有期徒刑4年6月
    ，併科罰金新臺幣5萬元，並諭知罰金如易服勞役之折算標
    準。且就沒收部分說明：未扣案被告於案發時持有之可發射
    子彈具殺傷力不明手槍1枝（含彈匣1個），係槍砲彈藥刀械
    管制條例第4條第1項第1款所列之違禁物，應依刑法第38條
    第1項規定，宣告沒收之。另子彈1顆業經被告擊發，彈藥部
    分因擊發而燃燒殆盡，其餘部分亦裂解為彈頭及彈殼，不具
    子彈之外型及功能，不具殺傷力，非違禁物，爰不諭知沒收
    。是核原審之認事用法均無違誤，量刑即沒收之宣告亦認妥
    適。
二、被告上訴意旨略以：我當初因受檢察官誤導，頂多判我恐嚇
    ，我才改口有持槍射擊，到地院審判時也維持同樣說詞，甚
    至在後面偵訊時問吳政杰手槍下落，我也是幫吳政杰掩飾他
    的行為，沒想到後來利用我認恐嚇罪，再審後面槍砲案，之
    後才會有那麼多我在偵審中反覆改口情形，實際上我根本沒
    有持槍射擊之事實等語。辯護人並替被告補充上訴理由略以
    ：林鑫宏係引發本案事端者，對被告所為不利的證述，是否
    能採信，令人質疑；又以林鑫宏見被告持槍相對，即縮回門
    旁，是其雖聽聞槍響，見門射破一洞，但如何能見射擊過程
    肯認被告射擊，亦令人質疑；證人柯嘉軒曾證稱子彈係吳政
    杰擊發，故難以其證詞確認本案卡於大門上之子彈確由被告
    所持槍枝擊中；本案既有吳政杰於當場亦持槍朝人射擊，顯
    見本案係吳政杰為掩飾自身犯行，而對被告為不利之證述；
    中央警察大學之鑑定書頂多證明系爭所擊發之子彈具有殺傷
    力，但不能證明該子彈是由被告持有之槍枝擊發；倘最後仍
    認為被告確涉本案，請審酌被告是受到林鑫宏攻擊頭部後，
    為阻止林鑫宏繼續攻擊，才一時心急犯下本案，原審量刑過
    重，情審酌被告犯罪動機、情節，從輕量刑。然查：
　㈠被告歷次所供，不論就槍枝來源、何人擊發、是否卡彈等節
    前後反覆不一，是其自白或否認之辯詞，究係何者可採，尚
    須調查相關證據綜整以觀，本案撇除被告所為不利於己之陳
    述外，並有證人林鑫宏、莊能翔、柯嘉軒、吳政杰對於不利
    於被告之證述可佐，以及中央警察大學之鑑定書可參，均經
    本院論述採證取捨之理由同前，參以倘確非被告持槍擊發子
    彈並卡於大門之上，則被告僅需單純否認即可，要無坦承罪
    行之餘地，況未見被告與吳政杰有何故舊情誼，願冒名頂替
    吳政杰擔負重罪之需，縱如被告所陳於偵查之初，經告知本
    案僅有恐嚇情事，別無其他，認罪即可，則被告持槍朝林鑫
    宏擊發，即便卡彈未果，單憑其對林鑫宏出言恫嚇，即足認
    其恐嚇犯行，是被告以此置辯以及辯護人前開所質，並不可
    採。
　㈡按量刑之輕重，係屬法院得依職權自由裁量之事項，倘已以
    行為人之責任為基礎，並斟酌刑法第57條各款所列情狀，而
    未逾越法定刑度或有濫用權限情事下所為之量刑，即不得任
    意指為違法。原審既然已依刑法第57條規定，並確實已經審
    酌被告之犯罪動機、本案情節，於理由內說明其審酌該條所
    列情狀後之量刑事由，原審量刑並未逾越法定裁量範圍，亦
    無明顯違反罪刑相當原則之濫用權限情形，尚難認有何量刑
    過重之處。準此，被告上訴意旨均無理由，應予駁回。
據上論斷，應依刑事訴訟法第368條，判決如主文。
本案經檢察官余秉甄提起公訴，檢察官林宏松到庭執行職務。
中　　華　　民　　國　　110 　年　　2 　　月　　25　　日
                  刑事第二十一庭審判長法　官  許宗和
                                      法　官  黃惠敏
                                      法　官  黃玉婷
以上正本證明與原本無異。
如不服本判決，應於收受送達後20日內向本院提出上訴書狀，其
未敘述上訴之理由者並得於提起上訴後20日內向本院補提理由書
（均須按他造當事人之人數附繕本）「切勿逕送上級法院」。
                                      書記官  傅國軒
中　　華　　民　　國　　110 　年　　2 　　月　　25　　日
附錄：本案論罪科刑法條全文　
109年6月12日修正施行前槍砲彈藥刀械管制條例第8條
未經許可，製造、販賣或運輸鋼筆槍、瓦斯槍、麻醉槍、獵槍、
空氣槍或第4條第1項第1款所定其他可發射金屬或子彈具有殺傷
力之各式槍砲者，處無期徒刑或5年以上有期徒刑，併科新臺幣1
千萬元以下罰金。
未經許可，轉讓、出租或出借前項所列槍枝者，處5年以上有期
徒刑，併科新臺幣1千萬元以下罰金。
意圖供自己或他人犯罪之用，而犯前二項之罪者，處無期徒刑或
7年以上有期徒刑，併科新臺幣1千萬元以下罰金。
未經許可，持有、寄藏或意圖販賣而陳列第1項所列槍枝者，處3
年以上10年以下有期徒刑，併科新臺幣7百萬元以下罰金。
第1項至第3項之未遂犯罰之。
犯第1項、第2項或第4項有關空氣槍之罪，其情節輕微者，得減
輕其刑。
槍砲彈藥刀械管制條例第12條
未經許可，製造、販賣或運輸子彈者，處1年以上7年以下有期徒
刑，併科新台幣500萬元以下罰金。
未經許可，轉讓、出租或出借子彈者，處6月以上5年以下有期徒
刑，併科新台幣300萬元以下罰金。
意圖供自己或他人犯罪之用，而犯前二項之罪者，處3年以上10
年以下有期徒刑，併科新台幣700萬元以下罰金。
未經許可，持有、寄藏或意圖販賣而陳列子彈者，處5年以下有
期徒刑，併科新台幣300萬元以下罰金。
第1項至第3項之未遂犯罰之。
刑法第305條
以加害生命、身體、自由、名譽、財產之事恐嚇他人，致生危害
於安全者，處2 年以下有期徒刑、拘役或9千元以下罰金。